【裁判字號】    90,上訴,3208
【裁判日期】    901220
【裁判案由】    毒品危害防制條例等
【裁判全文】
臺灣高等法院刑事判決                            九十年度上訴字第三二○八號
    上  訴  人  臺灣新竹地方法院檢察署檢察官
    被      告  乙○○
    被      告  甲○○
    共      同
    指定辯護人  本院公設辯護人
右上訴人因違反毒品危害防治條例等案件，不服台灣新竹地方法院八十八年度訴字第
五三二號中華民國九十年七月十日第一審判決（起訴案號台灣新竹地方法院檢察署八
十八年度偵字第四○五八號、第四三五八號、第四三九○號、第六五八二號、第六六
九一號、第六六九五號、第七一九○號、第七八○○號），提起上訴，本院判決如左
：
    主  文
原判決關於乙○○持有毒品及定執行刑，暨甲○○無罪部分均撤銷。
乙○○、甲○○共同連續販賣第二級毒品，乙○○累犯，處有期徒刑柒年陸月；甲○
○，處有期徒刑柒年肆月。扣案之第二級毒品安非他命（捌拾玖包）重壹佰貳拾柒點
玖零公克及其包裝袋，均沒收銷燬之。分裝袋壹包、販賣第二級毒品安非他命所得之
茶壺拾支、水煙斗銅器、玉珮壹塊、搖鈴壹個、煙斗壹支、風鈴壹個、新台幣參萬玖
仟元、均沒收，新台幣參萬玖仟元部分，如全部或一部不能沒收時以其財產抵償之。
    事  實
一、乙○○前於民國（下同）八十四年間，因竊盜與違反麻醉藥品管理條例等案件，
    經原法院八十四年度易字第一○二九號判處有期徒刑八月確定，自八十六年一月
    二十四日起送監執行，八十四年間乙○○另因詐欺案件上訴，經本院判處有期徒
    刑四月確定，嗣於八十六年三月二十六日再經本院裁定乙○○所犯前開數罪應執
    行有期徒刑一年，接續執行而於八十七年一月一日執行完畢。
二、甲○○與乙○○二人均明知安非他命係第二級毒品，不得非法持有、販賣，竟基
    於共同意圖營利販賣之概括犯意，在新竹市○○街三一三巷二七弄五號三樓共同
    居住處所之房間進門處之牆壁夾層內，藏放安非他命八十九包出售（毛重一百五
    十五點五公克，驗餘淨重一二七點九○公克），遇有購買者，即推由乙○○出面
    販賣，或推由甲○○出面販賣，先後於附表編號一、三、四、六、七號所示之時
    間、地點及交易方式，共同連續販賣第二級毒品安非他命予陳文龍、莊健二、陳
    思鈿、王豪進、何世斌等人，嗣於八十八年五月十四日下午四時五十分，二人共
    同在新竹市○○街三一三巷二七弄五號三樓住處為警查獲，復經警在房間進門處
    之牆壁夾層內扣得安非他命八十九包（毛重一百五十五點五公克，驗餘淨重一二
    七點九○公克）、安非他命分裝袋一包，及在該住處扣得茶壺十二個、玉飾四件
    等物。
三、案經新竹市警察局、新竹市警察局第一分局、第二分局報請臺灣新竹地方法院檢
    察署檢察官偵查起訴，及移送併辦。
    理  由
一、訊據被告乙○○、甲○○固坦承於八十八年五月十四日下午四時五十分，在新竹
    市○○街三一三巷二七弄五號三樓住處，經警於房間進門處之牆壁夾層內搜索查
    獲安非他命一百五十五點五公克及分裝袋一包。惟矢口否認有何販賣安非他命之
    犯行。乙○○辯稱：該安非他命係八十八年四月中旬某日，化名「陳正賢」之成
    年男子以其經常在外就醫、不便攜帶為由，在新竹市○○路與民族路交叉口，交
    予伊保管寄放云云。惟查：
(一)附表編號一部份之犯罪事實，業據證人莊健二供稱：我於八十七年十月底，在新
    竹市民生保齡球館遇到乙○○，知他有販賣安非他命而主動向他買一千元安非他
    命（見四○五八號偵查卷第五十二頁背面、第五十四頁，四三九○號偵查卷第五
    頁背面、第七頁）等語明確。參諸乙○○坦承：認識莊健二，是莊健二拿掃描器
    給伊，因莊健二欠伊錢，共拿過二次東西給伊等語（見四○五八號偵查卷第七十
    頁，四三九○號偵查卷第三頁背面），可見乙○○與莊健二有私交，莊健二應無
    誣陷之虞。則渠等嗣於偵查中互推不認識，證人莊健二復稱：警訊筆錄上購買之
    時間、地點均係警員自行書寫，伊當時有吃藥，頭暈暈的，也就簽名蓋章了云云
    （見四○五八號偵查卷第八十頁背面、第一○一頁），應係迴護被告之詞，不可
    採信。
(二)附表編號三部份之犯罪事實，業據證人陳文龍於警訊供稱：交給茶壺十支、水煙
    斗銅器、玉珮一塊、搖鈴一個、煙斗一支、風鈴一個等贓物，係以該物向乙○○
    換取（折價二千元，○點五公克）安非他命三次，第一次三公克、第二次二公克
    、第三次四公克、地點在乙○○家，時間大約是在八十八年二月中旬（農曆年前
    後）等語（見四○五八號偵查卷第十二頁）。衡諸乙○○坦承：於八十八年五月
    十四日下午四時五十分，在其新竹市○○街三一三巷二七弄五號三樓住處，經警
    查獲茶壺十二個、玉飾四件等物（見四○五八號偵查卷第五頁背面），並有搜索
    扣押證明筆錄一紙在卷可稽（見四○五八號偵查卷第二十頁），故陳文龍所稱：
    交給茶壺十支、水煙斗銅器、玉珮一塊、搖鈴一個、煙斗一支、風鈴一個等贓物
    ，係以該物向乙○○換取非他命三次等語，應非無據。惟依證人陳文龍之在監在
    押資料表，其於八十八年二月二日，即進入新竹看守所附設勒戒處所進行觀察、
    勒戒，迄同年三月二十四日因強制戒治轉至新竹戒治所，則陳文龍於警訊證稱：
    八十八年二月中旬農曆過年前後向被告乙○○購買安非他命或以物換取安非他命
    云云，似無可能，惟查：乙○○坦承駕車載陳文龍去偷竊等語（見四○五八號偵
    查卷第九頁），顯示以彼等之交情，陳文龍應不致誣陷乙○○，故其供稱時間大
    約是在八十八年二月中旬（農曆年前後）云云，應係誤記，本院認以『八十八年
    初某月』較為可能。雖證人陳文龍嗣稱：安非他命係向陳正賢購買，伊被借提出
    去如未指認被告乙○○，恐遭毆打云云（見八十八年度偵字第四三九○號卷第二
    十三頁，八十八年度偵字第四○五八號卷第一○○頁背面），應係迴護被告之詞
    ，顯不可採。
(三)附表編號四部份之犯罪事實，業據證人何世斌供稱：我於八十八年三月中旬，在
    新竹市○○街一號，向乙○○購買安非他命，每次一公克，二千元，共二次（見
    七八○○號偵查卷第七頁背面至第九頁）等語明確，且有大量安非他命扣案可佐
    。其雖嗣於偵查中否認（見七八○○號偵查卷第三十四頁背面至第三十五頁），
    並與被告乙○○互相指稱不認識對方，且於原審改口稱：未曾向被告乙○○、甲
    ○○購買安非他命，並稱在警局係應警員要求云云（見原審卷第五十九頁），無
    非飾卸迴護之詞，不足為無罪依據。
(四)附表編號六部份之犯罪事實，業據證人陳思鈿供稱：是向甲○○買四次，每次買
    五公克、五千元，是在永田路好彩頭遊樂場買（見六五八二號偵查卷第六頁背面
    、第八頁）等語明確，且有大量安非他命扣案可佐。按陳思鈿雖係另案而供出，
    惟核與甲○○坦承：認識陳思鈿，是朋友（見六五八二號偵查卷第二十四頁背面
    ）等語相符，應堪採信。雖證人陳思鈿於偵查中改稱：其係向綽號「龍珠」之男
    子購買安非他命，其係經借提去警局，警員拿了七八張口卡要其簽名指認，伊不
    知何案就全數簽名云云（見八十八年度偵字第六五八二號卷第三十頁背面），惟
    此應係搪塞之詞，不足為無罪依據。
(五)附表編號七部份之犯罪事實，業據證人王豪進供稱：我自八十八年五月起至同年
    六月止，在新竹市○○街溪洲橋南端土地公廟前向綽號「龍珠」之甲○○買安非
    他命十次，每次○點三公克、一千元等語明確（見六六九五號偵查卷第五頁），
    且有扣案安非他命可佐，由王豪進上述供述，可見陳思鈿所稱之綽號「龍珠」，
    亦為甲○○。證人雖嗣於原審否認稱：伊接受訊問時藥癮發作很難過，警察問是
    不是跟被告甲○○買的，伊為求盡快結束偵訊便隨便答是云云（見原審卷第一三
    ○頁），惟甲○○坦承：認識王豪進，是朋友（見六六九五號偵查卷十五頁背面
    ）等語。足見證人於原審所為否認之詞，應係迴護被告甲○○之詞，不足採信。
(六)查證人為維護被告而翻供，實務上常見；而前揭扣案八十九包結晶，經本院送驗
    結果，均係第二級毒品甲基安非他命，鑑定後合計淨重一二七點九○公克，包裝
    重二十四點五六公克，此有法務部調查局（九○）陸（一）字第九○○七四○七
    六號檢驗通知書在卷可按（見本院卷第八十一頁）。復查，警訊中乙○○供稱：
    安非他命一百五十五點五公克，分成三大包，分別以黑色手提、黃色小袋、黑色
    小袋裝著，其內再以分裝袋裝著等語（見四○五八號偵查卷第七頁背面），如係
    化名「陳正賢」之成年男子所有，被告乙○○何以如此知悉詳情？又何以置放長
    達四個月之久？（見四○五八號偵查卷第三十頁）。況被告既有吸用安非他命之
    習性，化名「陳正賢」者，如將安非他命寄放在被告處，何以不擔心被偷吃淨盡
    ？故所謂化名「陳正賢」者，實無其人，如有其人，此有利於被告之證人，何以
    不能舉證供查？何況被告乙○○、甲○○二人為警於新竹市○○街三一三巷二七
    弄五號三樓同居之同一地點一起被查獲，又在牆壁夾層內搜索查扣得安非他命多
    達一百五十五點五公克（驗餘淨重一二七點九○公克），與分裝袋一包，該查獲
    量甚大顯非供自己施用，且分裝成八十九包，指證者又多，按之常情應係二人共
    同販賣。
(七)查販賣安非他命係違法行為，非可公然為之，亦無公定價格，易於分裝並增減份
    量，且每次買賣之價量，可能隨時依雙方交誼深淺、資力、需求量及對行情之認
    知、來源充裕與否、查緝是否嚴謹、購買者被查獲時供述購買對象可能之風險評
    估等因素而異其標準，難予一概而論，是其每次販賣安非他命之價量亦難免有別
    。再者，販賣之利得，除被告坦承犯行或價量俱臻明確者外，委難察得確切數額
    ，販賣者或自價差或量差中牟利之方式雖有所異，然其意圖營利並得牟其利之販
    賣行為則屬同一，本件被告等既否認有販賣安非他命之行為，且安非他命亦無客
    觀可資評量比對之價格，致無法查得被告前開販賣安非他命之實際利得，惟被告
    與買受之人非有特殊親誼，亦未有證據足供證明其間有何異乎常情之原因存在，
    衡情當無甘冒罹犯重典風險而按購入價格轉售毫無利得之可能，是被告販賣安非
    他命確有營利之意圖，應屬無疑。
(八)綜右所述，本件附表編號一、三、四、六、七部分（即證人莊健二、陳文龍、何
    世斌、陳思鈿、王豪進）犯罪事實，事證明確，被告等犯行洵堪認定。
二、查安非他命屬中樞神經興奮劑，具有輕微之成癮性，服用後會產生依賴性、耐藥
    性，並引起不安、頭昏、顫抖、亢進性反應、失眠、焦慮、譫妄、慢性中毒、精
    神障礙、類似精神分裂之錯覺、妄想及伴有行動與性格異常等副作用，其劑量增
    大時，甚或會死亡。而其慣用者，由於精神錯亂，更具有暴力攻擊及反社會行為
    等傾向，情況非常嚴重，尤以戒解不易，其毒害不在煙毒之下，乃經行政院衛生
    署七十九年十月九日以七九、十、九衛署藥字第九○四一四二號公告列入麻醉藥
    品管理條例第二條第四款所定化學合成麻醉藥品管理，不得非法吸用、持有及販
    賣，並自同年月十一日生效。又於修正公布施行之毒品危害防制條例中，公告列
    入第二級毒品管理。核被告乙○○、甲○○所為，係犯毒品危害防制條例第四條
    第二項之販賣第二級毒品罪，被告等就前揭犯行有犯意之聯絡及行為之分擔，均
    為共同正犯。被告等販賣安非他命前持有安非他命之低度行為，為販賣之高度行
    為所吸收，不另論罪。其販賣安非他命之行為，時間緊接，手法相同，且犯構成
    要件相同之罪名，顯係基於概括之犯意反覆為之，為連續犯，應論以一罪，並就
    法定刑有期徒刑、罰金刑部分加重其刑。查被告乙○○前於八十四年間，因竊盜
    與違反麻醉藥品管理條例等案件，經原法院八十四年度易字第一○二九號判處有
    期徒刑八月確定，自八十六年一月二十四日起送監執行，八十四年間乙○○另因
    詐欺案件上訴，經本院判處有期徒刑四月確定，嗣於八十六年三月二十六日再經
    本院裁定乙○○所犯前開數罪應執行有期徒刑一年，接續執行而於八十七年一月
    一日執行完畢。此有本院被告全國前案紀錄表在卷可按，其於五年以內再犯本件
    有期徒刑以上之罪，為累犯，應依刑法第四十七條之規定遞加重其刑（無期徒刑
    部分，依法不得加重）。
三、原審據以論罪科刑，原非無據。惟查：化名「陳正賢」之男子實無其人，如何與
    被告乙○○共同持有上開安非他命？縱如原審事實欄所認係化名「陳正賢」之成
    年男子將前揭安非他命寄放在被告等處，亦應係犯藥事法第八十三條之寄藏禁藥
    罪而非共同持有第二級毒品安非他命罪。況原判決忽視被告乙○○、甲○○二人
    係為警於新竹市○○街三一三巷二七弄五號三樓同居之同一地點一起被查獲，又
    在牆壁夾層內搜索查扣得安非他命多達一百五十五點五公克（驗餘淨重一二七點
    九○公克），與分裝袋一包，該查獲量甚大顯非供自己施用，且分裝成八十九包
    ，指證者又多，按之常情應係二人共同販賣等情，遽論以被告乙○○共同持有第
    二級毒品罪，另諭知被告甲○○無罪，均有未洽。故檢察官上訴指摘原判決不當
    為有理由，應由本院予以撤銷改判。爰審酌被告乙○○前有毒品等多項前科，仍
    不知悛悔及被告等犯罪之情節、所生之損害、犯罪後之態度等一切情狀，量處如
    主文第二、三項所示之刑，以示懲儆。扣案之毒品安非他命，驗餘淨重一二七點
    九○公克，及殘留第二級毒品安非他命而難以分離或分離所費過巨之包裝袋八十
    九個，均應依毒品危害防制條例第十八條第一項規定諭知沒收銷燬。被告販賣安
    非他命予陳文龍，所得扣案茶壺十支、玉珮一塊等贓物及未扣案之水煙斗銅器、
    搖鈴一個、煙斗一支、風鈴一個（無證據顯示業已滅失）、販賣所得金額共計三
    萬九千元，均應依同法第十九條第一項規定宣告沒收，三萬九千元部分，如全部
    或一部不能沒收時以其財產抵償之。至扣案之分裝袋一包，無證據顯示係專供製
    造或施用毒品之器具，然既不失為供犯罪所用之物，仍應依刑法第三十八條第一
    項第二款宣告沒收，附此敘明。至另茶壺二支、玉飾四件，非被告犯本罪所得之
    物，爰不諭知沒，併此敘明。
四、公訴意旨另以：被告乙○○、甲○○涉有附表編號二、五所示之販賣安非他命犯
    嫌，無非係以證人葉怡軒、葉政隴等人，於警訊或偵查中之證述，且被告二人共
    同為警於新竹市○○街三一三巷二七弄五號三樓查獲，並扣得安非他命一百五十
    五點五公克與分裝袋一包（牆壁夾層內搜索查得），倘為自己施用何須一次存放
    如此大量，且分裝成八十九包，又陳正賢經傳未到等資為論據。惟查：
(一)證人葉怡軒、葉政隴固於警訊、偵查中，證稱渠等有如附表編號二所示向被告甲
    ○○購買安非他命之事實，惟遍查全卷，渠等並未證述有附表二編號五所示：被
    告甲○○、乙○○於八十八年五月一日前往新竹市○○路三二○號六樓之一販售
    安非他命等情，且證人葉政隴於原審審理時，復改稱並未向被告甲○○購買安非
    他命（見原審卷第二八一至二八三頁，九十年五月三十日訊問筆錄）。又證人葉
    怡軒、葉政隴於原審審理時，均證稱從未向被告乙○○購買過安非他命（見原審
    卷第九十一、二八一至二八三頁、第九十九頁背面，八十九年三月二十日、同年
    月二十九日與九十年五月三十日訊問筆錄）。
(二)原審依職權調閱被告乙○○告訴黃耀震盜匪案卷（即新竹地方法院檢察署八十八
    年度偵字第四一六四號、八十八年度聲字第九六六號）結果，八十八年五月十九
    日被告乙○○確向新竹市警察局第一分局對黃耀震提出盜匪告訴，指稱：其女友
    甲○○遭黃耀震毆打，其於同年月三日與黃耀震理論，黃耀震竟夥同八人持鋁棒
    在新竹市○○路四十號毆打伊，並強盜現金、金戒指、安非他命等財物。乙○○
    於該案中亦指述，葉政隴受黃耀震指示，案發後至新竹市○○路四十號擦拭血跡
    ，黃耀震於同年月二十一日前往新竹市警察局第一分局接受訊問，翌日被移送新
    竹地方法院檢察署，檢察官雖曾聲請羈押黃耀震，然未獲准，該案承辦警員曾前
    往黃耀震位於新竹市○○街一八八巷一弄七號住處、葉怡軒位於新竹縣竹北市隘
    口五四之十六號住處實施搜索，惟並無所獲。被告甲○○則於該案為乙○○作證
    ，證人葉政隴於該案警訊時，雖為有利於乙○○之證言，然偵查中即翻異證詞，
    改為有利於黃耀震之證述。嗣於八十八年九月十日新竹地方法院檢察署以罪證不
    足對黃耀震為不起訴之處分，業經原審調閱上開卷證查核無訛。其次，證人葉怡
    軒自承其與告訴人黃耀震係男女朋友關係（見八十八年度聲字第九六六號卷第七
    頁），證人葉政隴亦證稱其與葉怡軒係姊弟（見八十八年度偵字第四一六四號卷
    第三十八頁背面）。又告訴人黃耀震告發被告甲○○販賣安非他命予葉怡軒、葉
    政隴之時點，係八十八年五月二十九日，核係其於盜匪案件接受警偵訊問、且住
    處經搜索之後所提出，而證人葉怡軒、葉政隴均係於八十八年七月十四日主動前
    往新竹市警察局指證被告甲○○販毒。按犯懲治盜匪條例案件乃係重罪，則被告
    甲○○辯稱其與告訴人黃耀震間，因乙○○告訴盜匪一案致生嫌隙，尚屬有據。
    再由證人葉怡軒之住處確因盜匪案遭受搜索，證人葉政隴於該案嗣後所證有利於
    告訴人黃耀震，被告甲○○之證詞則始終不利於黃耀震，又葉怡軒、葉政隴與黃
    耀震之關係顯然較為親密，而黃耀震與被告二人處於對立等情以觀，堪信證人葉
    怡軒、葉政隴所為不利於被告甲○○之證詞，應非完全中立客觀，自難採為被告
    甲○○論罪之依據，亦無從認定乙○○共犯此部份犯行，然檢察官既認此部分事
    實，與被告等前揭連續販賣第二級毒品安非他命部分有連續犯之裁判上一罪關係
    ，爰不另為無罪之諭知。
據上論斷，應依刑事訴訟法第三百六十九條第一項前段、第三百六十四條、第二百九
十九條第一項前段，毒品危害防制條例第四條第二項、第十八條第一項前段、第十九
條第一項，刑法第十一條前段、第二十八條、第五十六條、第三十八條第一項第二款
、第四十七條，判決如主文。
本案經檢察官郭文東到庭執行職務。
中  華      民      國    九十    年     十二     月     二十     日
                              臺灣高等法院刑事第九庭
                                    審判長法  官  李  文  成
                                          法  官  周  盈  文
                                          法  官  官  有  明
右正本證明與原本無異。
如不服本判決應於收受送達後十日內向本院提出上訴書狀，其未敘述上訴之理由者並
得於提起上訴後十日內向本院補提理由書（均須按他造當事人之人數附繕本）。
                                          書記官  林  蓓  瑜
中      華      民      國    九十    年     十二     月     二十一   日
附錄本案論罪科刑法條全文：
毒品危害防制條例第四條第二項
製造、運輸、販賣第二級毒品者，處無期徒刑或七年以上有期徒刑，得併
科新台幣七百萬元以下罰金。
附表：
┌──┬────┬──────┬──────────┬───┐
│編號│時    間│地        點│交易方法及販售數量  │買受人│
│    │        │            │                    │      │
├──┼────┼──────┼──────────┼───┤
│  一│八十七年│新竹市○○路│以新台幣一千元向鄭文│莊健二│
│    │十月底  │民生保齡球館│進購買安非他命。    │      │
├──┼────┼──────┼──────────┼───┤
│  二│八十七年│新竹市○○路│以新台幣一千元、二千│葉怡軒│
│    │十二月十│三二０號一樓│元不等價格向甲○○購│葉政隴│
│    │日起至八│前、六樓之一│買安非他命各三次。  │      │
│    │十八年二│等地        │                    │      │
│    │月十七日│            │                    │      │
├──┼────┼──────┼──────────┼───┤
│  三│八十八年│新竹市○○街│以茶壺十支、水煙斗銅│陳文龍│
│    │初某月  │三一三巷二七│器、玉珮一塊等物向鄭│      │
│    │        │弄五號乙○○│文進換三次安非他命共│      │
│    │        │住處        │九公克，並另以新台幣│      │
│    │        │            │二千元向乙○○買安非│      │
│    │        │            │他命零點五公克共三次│      │
│    │        │            │。                  │      │
├──┼────┼──────┼──────────┼───┤
│  四│八十八年│新竹市○○街│以新台幣一千元向鄭文│何世斌│
│    │三月中旬│一號        │進、甲○○購買安非他│      │
│    │        │            │命一公克共二次。    │      │
├──┼────┼──────┼──────────┼───┤
│  五│八十八年│新竹市○○路│甲○○、乙○○至該處│葉怡軒│
│    │五月一日│三二０號六樓│販售。              │葉政隴│
│    │        │之一        │                    │      │
├──┼────┼──────┼──────────┼───┤
│  六│八十八年│新竹市○○街│以新台幣五千元購買安│陳思鈿│
│    │六月起  │好彩頭遊樂場│非他命五公克共四次。│      │
├──┼────┼──────┼──────────┼───┤
│  七│八十八年│新竹市○○街│以新台幣一千元向蔡龍│王豪進│
│    │五月起至│溪洲橋      │珠購買安非他命零點三│      │
│    │八十八年│            │公克共十次。        │      │
│    │六月止  │            │                    │      │
└──┴────┴──────┴──────────┴───┘


司法院資訊處製作；財團法人民間司法改革基金會備份。
